臺灣彰化地方法院民事判決
110年度簡字第55號
原      告  李陳阿豆即陳阿豆

            李淑雯  
上二人共同
訴訟代理人  李淑芬  
被      告  洪明輝  
上列當事人間請求侵權行為損害賠償事件，本院於民國110年4月
22日言詞辯論終結，判決如下：
    主  文
被告應給付原告李陳阿豆即陳阿豆新臺幣貳拾壹萬肆仟玖佰陸拾
貳元、應給付原告李淑雯新臺幣玖仟壹佰元，及均自民國109年9
月15日起至清償日止按週年利率5%計算之利息。
原告李陳阿豆即陳阿豆其餘之訴駁回。
訴訟費用新臺幣壹萬貳仟柒佰捌拾壹元，由被告負擔貳仟伍佰陸
拾元，其餘由原告李陳阿豆即陳阿豆負擔。
本判決第一項原告勝訴部分得假執行；但被告如分別以新臺幣貳
拾壹萬肆仟玖佰陸拾貳元為原告李陳阿豆即陳阿豆、以新臺幣玖
仟壹佰元為原告李淑雯供擔保後，得免為假執行。
原告李陳阿豆即陳阿豆其餘假執行之聲請駁回。
    事實及理由
一、原告起訴主張：
  ㈠被告於民國108年11月29日11時18分許，駕駛車牌號碼0000 —
    WG號自用小貨車沿彰化縣和美鎮中圍里東萊路與克東路 口
    時，當時天候晴、路面無缺陷亦無障礙，並無不能注意之 
    情形，竟疏未注意及此，適原告李陳阿豆即陳阿豆騎乘原告
    李淑雯所有之車牌號碼000-000號普通重型機車行至上開路 
    口，二車因而發生碰撞，致原告李陳阿豆即陳阿豆受有頭 
    部外傷併頭皮撕裂傷、腦震盪、右側骨盆骨折、右側第2、3
     肋骨骨折、胸椎第11節及腰椎第3節壓迫性骨折等傷害。原
    告等爰依民法第184條第1項前段、第191條之2、第193條第1
    項、第195條第1項前段，請求被告負損害賠償責任。
　㈡茲將原告之各項請求及金額，詳述如下： 
　　⒈原告李陳阿豆即陳阿豆部分：
　　　⑴醫療費用新臺幣（下同）60,000元部分：原告因本件車
        禍受傷所支出之醫療費用60,000元，自應由被告負擔。
　　　⑵看護費用592,800元部分：按被害人因受傷須人看護，由
        親屬看護，雖係基於親情而無實際支付看護費用，但親
        情看護所付出之勞力，並非不能評價為金錢，只因兩者
        身分密切而免除支付義務，此種親屬基於身分關係之恩
        惠，自不能加惠於加害人，故應衡量及比照僱用職業護
        士看護情形，認被害人受有相當親屬看護費用之損害，
        得向加害人請求賠償。經査，原告受傷後，因腦震盪等
        傷害無法自由行動，在休養期間由原告之女兒李淑芬照
        顧看護，則原告雖未現實支出看護費用，仍得請求相當
        於看護費用之損害，以一般行情之每日2,400元計算，
        而原告受傷後，行動不便期間（108年11月29日起至109
        年8月31日，共計247日）所支出之看護費共計592,800
        元，自應由被告負擔。又診斷證明書上面是寫三個月，
        但目前為止原告還是需要有人照顧，故看護費用請求八
        個月。
　　　⑶交通費用16,200元部分：原告起訴請求就醫期間，自現
        住居所地（即彰化縣○○鎮○○里○○路000巷0號）至秀傳醫
        療社團法人秀傳紀念醫院共計24次，車資一次1,000元
        ，共24,000元；後改請求自現住居所地（即彰化縣○○鎮
        ○○里○○路000巷0號）至秀傳醫療社團法人秀傳紀念醫院
        共計27次，車資一次600元，來回共計16,200元，自應
        由被告負擔。
　　　⑷精神慰藉金部分500,000元部分：原告因本件車禍受有 
        受有頭部外傷併頭皮撕裂傷、腦震盪、右側骨盆骨折、
        右側第2、3肋骨骨折、胸椎第11節及腰椎第3節壓迫性 
        骨折等傷害。身體及精神上均受莫大之痛苦，難以言喻
        ，原告自得請求被告賠償精神慰撫金500,000元。
　　⒉原告李淑雯部分：車損費用9,100元，本件車禍發生後，原
      告李淑雯所有車號000—978號普通重型機車，經送往昶冠
      機車行估價，修繕費用9,100元，自應由被告負擔。
　　⒊綜上，原告李陳阿豆即陳阿豆請求金額為1,176,800元（計
      算式：60,000元＋592,800元＋7,800元＋16,200元＋500,000
      元）、原告李淑雯請求金額為9,100元，共計1,185,900元
      。
  ㈢車禍那天快中午時，原告李陳阿豆即陳阿豆把稻米賣掉回來
    的路程，不知道為何被撞，當時車輛行走的狀況沒辦法陳述
    ，只能確定原告李陳阿豆即陳阿豆沒有闖紅燈，且被撞到後
    就昏倒了，什麼情形都不知道；當時有請警察調行車紀錄器
    ，但警察說路口監視器已壞掉，被告也說行車紀錄器已損壞
    ，沒有拍到東西，原告質疑被告行車紀錄器怎麼會剛好壞掉
    ，偏偏車禍發生時附近亦無其他人車經過。原告李陳阿豆即
    陳阿豆是36年次、小學畢業，收入只有種田，有時會去幫人
    打掃，壹個月大約1萬1千多元，本件未請求勞動能力減損的
    損失，但此部分希望可以列入精神賠償考量內，因原告李陳
    阿豆即陳阿豆現在無法工作等語。並聲明：⒈被告應給付原
    告李陳阿豆即陳阿豆1,176,800元，及自起訴狀繕本送達翌
    日起至清償日止，按年息百分之五計算之利息。⒉被告應給
    付原告李淑雯9,100元，及自起訴狀繕本送達翌日起至清償
    日止，按年息百分之五計算之利息。⒊原告願提供擔保，請
    准宣告假執行。⒋訴訟費用由被告負擔。
二、被告則以：
  ㈠被告主張是原告李陳阿豆即陳阿豆闖紅燈，因被告是東萊路
    由西向東往彰化市區方向行駛，當時是綠燈，不知道為何，
    左手邊有東西撞上來，伊就停車查看，但伊車行方向的車道
    很狹小，兩側都是房子的圍牆，會遮住左右側來車的視線，
    原告李陳阿豆即陳阿豆是從巷子出來，即克東路由北向南；
    但行車紀錄器剛好故障，且車禍當時已經請警察調查，也沒
    有第三證人或監視器可以判斷，所以沒有其他證據可提出。
    又伊國中畢業，收入每個月六萬元。
　㈡伊不否認且有看過原告提出的收據。對於秀傳醫院、林鹿津
    診所、醫療用品的發票、中藥房及藥局購買的二仙膠、高麗
    蔘、藥品、行車執照的收據、機車修理費用、交通費用去秀
    傳醫院來回600元之金額及次數部分都不爭執；看護費用部
    分由法院依法審理；精神賠償部分，被告能體會原告李陳阿
    豆即陳阿豆因受有體傷，精神上有其痛苦，惟原告李陳阿豆
    即陳阿豆請求金額時數過巨，此部分亦由法院依雙方身分、
    地位、經濟能力、侵害情節等一切情狀審酌。又原告李陳阿
    豆即陳阿豆已申領強制險56,138元亦不爭執，惟應予扣除等
    語。
三、兩造不爭執事項：
  ㈠被告於108年11月29日11時18分許，駕駛車牌號碼0000－WG號
    自用小貨車沿彰化縣和美鎮中圍里東萊路由西向東行駛至克
    東路口，適原告李陳阿豆即陳阿豆騎乘原告李淑雯所有之車
    牌號碼000－000號普通重型機車（下稱系爭機車）沿彰化縣
    和美鎮克東路由北往南行駛至該路口，二車因而發生碰撞，
    致原告李陳阿豆即陳阿豆受有頭部外傷併頭皮撕裂傷、腦震
    盪、右側骨盆骨折、右側第2、3肋骨骨折、胸椎第11節及腰
    椎第3節壓迫性骨折等傷害，及原告李淑雯之系爭機車損壞
    。
　㈡彰化縣○○鎮○○里○○路○○○路設○○○號誌之交叉路口，惟前項車
    禍發生時肇事路口無監視錄影器及目擊證人，無法認定原告
    李陳阿豆即陳阿豆或者被告違反號誌管制闖越紅燈。
　㈢原告李陳阿豆即陳阿豆因本件車禍支出之醫療費用60,000元
    、交通費用16,200元，共計76,200元部分，及原告李淑雯因
    本件車禍支出之機車修繕費用9,100元，被告不爭執。
　㈣原告李陳阿豆即陳阿豆已申領強制汽車責任保險金56,138元
    。
四、本院得心證之理由：
  ㈠查原告李陳阿豆即陳阿豆主張其騎乘原告李淑雯所有之系爭
    機車與被告於前揭時地發生車禍，致原告李陳阿豆即陳阿豆
    受有頭部外傷併頭皮撕裂傷、腦震盪、右側骨盆骨折、右側
    第2、3肋骨骨折、胸椎第11節及腰椎第3節壓迫性骨折等傷
    害，及原告李淑雯之系爭機車損壞等事實，業據提出彰化縣
    警察局道路交通事故初步分析研判表、秀傳醫療社團法人傳
    紀念醫院（下稱秀傳醫院）診斷證明書、昶冠機車行估價單
    等為證，並經本院向彰化縣警察局和美分局調取該交通事故
    相關資料，有該局109年12月2日和警分五字第1090027097號
    函附資料附卷可稽，被告則對於兩造於上開時地發生車禍，
    原告李陳阿豆即陳阿豆受有上開害及原告李淑雯所有之系爭
    機車受損一節不予爭執，惟否認其就本件車禍之發生有過失
    云云，並以前詞置辯。
　㈡經查，本件被告駕駛自用小客貨車，沿彰化縣○○鎮○○路○○○○○
    ○○○路○○○路○號誌交岔路口，當時原告李陳阿豆即陳阿豆騎
    乘系爭機車則沿克東路由北向南行至該路口，被告雖辯稱：
    其行進方向之號誌為綠燈，是原告李陳阿豆即陳阿豆闖紅燈
    云云，然此為原告所否認，由彰化縣警察局道路交通事故初
    步分析研判表之初步分析研判可能之肇事原因（或違規事實
    ）均載：「何者違反號誌管制，無法認定。」，可知東萊路
    與克東路為有燈光號誌之交叉路口，惟車禍發生當下並沒有
    路口監視器或行車紀錄器及目擊證人，可證明究係原告李陳
    阿豆即陳阿豆或被告未遵守交通號誌；然依據事故現場照片
    所示，被告由彰化縣和美鎮東萊路由西往東南之車行方向路
    口，兩側均遭較高之民房圍牆遮蔽左右來車視線，此有彰化
    縣和美分局109年12月2日和警分五字第1090027097號函附交
    通事故資料附卷可按，被告亦自承：伊車行方向的車道很狹
    小，兩側都是房子的圍牆，會遮住左右側來車的視線等語無
    訛，因此被告通行至該處路口時更應減速慢行環視左右注意
    車前狀況小心通過，縱其行車方向之號誌為綠燈亦然，遑論
    其是否有路權存在無法認定，故被告行經狹小且視線不佳之
    路口，未注意減速慢行並作隨時停車之準備而肇事，難謂無
    過失存在，尚堪認定。綜上，被告就本件車禍之發生自有過
    失行為存在，且與系爭機車之損壞具有相當因果關係，被告
    辯稱其無過失云云，洵無理由。
　㈢次按因故意或過失不法侵害他人之權利者，負損害賠償責任
    。汽車、機車或其他非依軌道行駛之動力車輛，在使用中加
    損害於他人者，駕駛人應賠償因此所生之損害。不法侵害他
    人之身體或健康者，對於被害人因此喪失或減少勞動能力或
    增加生活上之需要時，應負損害賠償責任。不法侵害他人之
    身體、健康、名譽、自由、信用、隱私、貞操，或不法侵害
    其他人格法益而情節重大者，被害人雖非財產上之損害，亦
    得請求賠償相當之金額，民法第184條第1項前段、第191條
    之2、第193條第1項、第195條第1項，分別定有明文。查本
    件被告因前揭過失行為，致原告李陳阿豆即陳阿豆受傷、原
    告李淑雯之系爭機車受損，則原告李陳阿豆即陳阿豆主張依
    民法第184條第1項前段、第191條之2、第193條第1項、第19
    5條第1項之規定，訴請被告應給付醫療費用、交通費用、看
    護費用、增加生活上費用及非財產上損害等，原告李淑雯主
    張依民法第184條第1項前段之規定，請求被告應給付機車修
    理費用，得請求之金額分論如下：
　　⒈李陳阿豆即陳阿豆部分：
　　　⑴醫療費用部分：原告主張支出醫療費用60,000元（收據
        金額共為77,780元）等情，業據提出秀傳醫院診斷證明
        書、秀傳醫院門診收據、秀傳醫院住院收據、秀傳醫院
        急診收據、林鹿津外骨科診所診斷證明書、林鹿津外骨
        科診所醫療費用收據暨明細表、永茂醫療用品收據、日
        光堂藥局彰美分店免用統一發票收據、和平藥局、全聯
        福利中心電子發票證明聯、中西藥房發票、丁丁藥局電
        子發票證明聯、POYA寶雅電子發票證明聯及信安中藥房
        免用統一發票收據等影本為證，復為被告所不爭執，是
        原告此部分請求共計60,000元，為有理由，應予准許。
　　　⑵交通費用部分：原告原主張支出自主家往返醫院，共24
        次，每趟1,000元，交通費共24,000元；後改稱共27次
        ，每趟600元，交通費用共16,200元等情，業據計程車
        運價證明為證，復為被告所不爭執，是原告此部分請求
        共計16,200元，為有理由，應予准許。
　　　⑶看護費用部分：原告主張本件車禍後，需專人看護8個月
        ，並由其親屬照護，以每日2,400元計，乃請求592,800
        元等情。按親屬間看護所付出之勞力並非不能評價為金
        錢，且基於身分關係恩惠所減少之支付義務，不能反嘉
        惠於加害人，惟依原告所提秀傳醫院109年4月11日診斷
        證明書之醫生囑言載：「患者於108年12月7日，108年1
        2月21日，109年1月18日，109年3月7日，109年4月11日
        ，至骨科門診治療，共計看診5次。休養及專人照顧3個
        月。」等語，可知原告因本件車禍所受傷害僅需由專人
        照顧三個月，故原告主張八個月並無理由，又原告年事
        已高，所受傷害為右側骨盆骨折、右側第2、3肋骨骨折
        、胸椎第11節及腰椎第3節壓迫性等傷害，原告主張每
        日2,400元並無不當。是以，就原告此部分請求216,000
        元（計算式：2400元/日×90日＝216000），為有理由，
        應予准許。逾此數額之請求，即為無理由，不應准許。
　　　⑷非財產上損害部分：按慰藉金之賠償須以人格權遭遇侵
        害，使精神上受有痛苦為必要，其核給之標準固與財產
        上損害之計算不同，然非不可斟酌雙方身分資力與加害
        程度，及其他各種情形核定相當之數額，最高法院51年
        台上字第223號判例要旨參照。查原告李為36年10月13
        日生，105年度所得給付總額為101元，名下有田賦一筆
        ，財產總額為1,969,500元、106年度所得給付總額為10
        7元，名下有田賦一筆，財產總額為1,969,500元、107
        年度所得給付總額為95元，名下有田賦一筆，財產總額
        為1,969,500元、108年度所得給付總額為99元，名下有
        田賦一筆，財產總額為1,969,500元；被告為55年2月8
        日生，105年度所得給付總額為838,006元，名下有房屋
        一筆、土地一筆、汽車一部，財產總額為4,956,850元
        、106年度所得給付總額為736,951元，名下有房屋一筆
        、土地一筆、汽車一部，財產總額為4,956,850元、107
        年度所得給付總額為626,9500元，名下有房屋一筆、土
        地一筆、汽車一部，財產總額為4,956,850元、108年度
        所得給付總額為680,505元，名下有房屋一筆、土地一
        筆、汽車一部，財產總額為4,956,850元等情，此有兩
        造稅務電子閘門財產所得調件明細表可參。核以兩造之
        財產、身分、地位及經濟狀況等關係定之，認原告請求
        之非財產損害500,000元顯屬過高，應以250,000元為相
        當。
　　　⑸綜上所述，原告得請求之醫藥費、交通費用、看護費用
        及非財產上損害，共計為542,200元（計算式：60000＋1
        6200＋216000＋250000＝542200）。
　　⒉李淑雯部分：
　　　⑴原告主張系爭機車於本件車禍中受損，支出修繕費用9,1
        00元，並提出昶冠機車行估價單為據，復為被告所不爭
        執，是原告此部分請求9,100元，為有理由，應予准許
        。
　　　⑵綜上所述，原告得請求之機車修繕費用為9,100元。
五、再按損害之發生或擴大，被害人與有過失者，法院得減輕賠
    償金額，或免除之，民法第217條定有明文。其立法目的在
    於平衡被害人與加害人之賠償責任，即於被害人本身，或其
    代理人或使用人對於損害之發生或擴大與有過失時，由法院
    斟酌情形，減輕或免除加害人之賠償金額，以免失諸過苛。
    因之不論加害人之行為係故意或過失，僅須被害人或其代理
    人或使用人就損害之發生或擴大，有應負責之事由，不問其
    係出於故意或過失，基於衡平原則及誠實信用原則，即有該
    法條所定過失相抵原則之適用。查本件車禍發生地點係設置
    有紅綠燈之交岔路口，車禍發生後兩造於警訊中均稱己方行
    駛方向為綠燈，然附近並無監視錄影設備，兩造亦無行車紀
    錄器，當時復無目擊者可資證明究竟係何方闖越紅燈，此為
    兩造所是認，然車輛行經交岔路口本應注意車前方向及左右
    來車，兩造行經交叉路口均應注意車前狀況，並減速隨時做
    停車準備之義務，應注意能注意而未注意以致車禍發生，因
    此本件車禍之發生雙方均有過失存在，是原告對於車禍之發
    生可認與有過失。從而，本院認兩造應負之過失責任比例各
    為百分之50，過失相抵後原告李陳阿豆即陳阿豆得請求之金
    額為271,100元（計算式：542200×50%＝271100）。
六、末按保險人依本法規定給付之保險金，視為加害人或被保險
    人損害賠償金額之一部分；加害人或被保險人受賠償請求時
    ，得扣除之，強制汽車責任保險法第30條定有明文。查原告
    李陳阿豆即陳阿豆已領取強制責任保險金56,138元，此為兩
    造所不爭執，因此原告李陳阿豆即陳阿豆請求被告賠償之金
    額，應再扣除此部分保險金額，即原告李陳阿豆即陳阿豆得
    請求被告賠償之損害為214,962元（計算式：000000－00000
    ＝214962）。
七、綜上所述，本件原告李陳阿豆即陳阿豆依民法第184條第1項
    前段、第193條、第195條第1項前段及第213條規定，請求被
    告給付214,962元、原告李淑雯依民法第184條第1項前段，
    請求被告給付9,100元，及均自起訴狀翌日起（即109年9月1
    5日）起至清償日止，按週年利率5%計算之利息，為有理由
    ，應予准許，逾此部分之請求則無理由，應予駁回。
八、本判決原告就其勝訴部分所命給付之價額均未逾500,000元
    由本院依職權宣告假執行；並依民事訴訟法第392條第2項規
    定，宣告被告預供擔保，得免為假執行。
九、本件事證已臻明確，兩造其餘之攻擊防禦方法及所提證據，
    經本院斟酌核與判決之結果不生影響，爰不一一論列，併此
    敘明。
十、本件訴訟費用即裁判費12,781元，本院爰依職權確定上開訴
    訟費用由被告負擔2,560元，其餘由原告李陳阿豆即陳阿豆
    負擔10,221元。
十一、據上結論，原告李陳阿豆即陳阿豆之訴為一部有理由、一
      部無理由，並依民事訴訟法第389條第1項第5款、第392條
      第2項、第79條，判決如主文；原告李淑雯之訴為有理由
      ，並依民事訴訟法第389條第1項第5款、第392條第2項、
      第78條。
中　　華　　民　　國　　110 　年　　5 　　月　　13　　日
                  民事第三庭    法　官　黃倩玲
以上正本係照原本作成。
如不服本判決，應於判決送達後20日內向本院提出上訴狀。如委
任律師提起上訴者，應一併繳納上訴審裁判費。
中　　華　　民　　國　　110 　年　　5 　　月　　13　　日
                                書記官　蔡政軒